臺灣臺中地方法院刑事判決
110年度訴字第971號
公  訴  人  臺灣臺中地方檢察署檢察官
被      告  吳可芯


上列被告因傷害等案件，經檢察官提起公訴（109年度偵字第340
23號），本院判決如下：
    主    文
吳可芯無罪。
    理    由
一、公訴意旨略以：被告吳可芯意圖為自己不法之所有，基於竊
    盜之犯意，於民國109年6月29日凌晨3時21分，在臺中市○○
    區○○○街00號九龍理容KTV店內，先將告訴人李惠雅之皮包、
    衣物等物自店內置物櫃取出並丟在地上，再徒手竊取李惠雅
    之磁卡、遙控器各1個得手，因認被告涉犯刑法第320條第1
    項之竊盜罪嫌等語。
二、按犯罪事實應依證據認定之，無證據不得認定犯罪事實；不
    能證明被告犯罪或其行為不罰者，應諭知無罪之判決，刑事
    訴訟法第154條第2項、第301條第1項分別定有明文。次按事
    實之認定，應憑證據，如未能發現相當證據，或證據不足以
    證明，自不能以推測或擬制之方法，以為裁判基礎（最高法
    院40年度台上字第86號判決意旨參照）。而認定不利於被告
    之事實，須依積極證據，苟積極證據不足為不利於被告事實
    之認定時，即應為有利於被告之認定，更不必有何有利之證
    據（最高法院30年度上字第816號判決意旨參照）。所謂認
    定犯罪事實之積極證據，雖不以直接證據為限，間接證據亦
    包括在內，然而無論直接或間接證據，其為訴訟上之證明，
    須於通常一般之人均不致有所懷疑，而得確信其為真實之程
    度者，始得據為有罪之認定，倘其證明尚未達到此一程度，
    而有合理之懷疑存在時，自不能以推測或擬制之方法，以為
    有罪裁判之基礎（最高法院76年度台上字第4986號判決要旨
    參照）。又被害人就被害經過所為之陳述，其目的在於使被
    告受刑事訴追處罰，與被告處於絕對相反之立場，其陳述或
    不免渲染、誇大。是被害人縱立於證人地位具結而為指證、
    陳述，其供述證據之證明力仍較與被告無利害關係之一般證
    人之陳述為薄弱。從而，被害人就被害經過之陳述，除須無
    瑕疵可指，且須就其他方面調查又與事實相符，亦即仍應調
    查其他補強證據以擔保其指證、陳述確有相當之真實性，而
    為通常一般人均不致有所懷疑者，始得採為論罪科刑之依據
    ，非謂被害人已踐行人證之調查程序，即得恝置其他補強證
    據不論，逕以其指證、陳述作為有罪判決之唯一證據（最高
    法院95年度台上字第6017號判決意旨參照）。
三、檢察官認被告涉犯竊盜罪嫌，無非係以告訴人李惠雅於警詢
    及偵查中之陳述、九龍理容KTV店內監視器錄影畫面翻拍照
    片為其主要論據。訊據被告固坦承有於前揭時、地，自九龍
    理容KTV店內置物櫃拉扯、取出告訴人之物等情，惟堅詞否
    認有何竊盜犯行，並辯稱：當時因為告訴人挑釁我，我才會
    把告訴人放在置物櫃內的物品丟在地上，我也有扯掉掛在告
    訴人皮包、零錢包上的懸掛物，但沒有拿走告訴人的磁卡及
    遙控器等語（見本院卷第177頁）。
四、本院之判斷
　㈠被告於109年6月29日凌晨3時21分，在九龍理容KTV店內，將
    告訴人之財物自店內置物櫃取出並丟在地上等情，業據被告
    於警詢及本院審理中供述明確〈見偵字卷第62頁、本院110訴
    971卷（下稱院1卷）第100頁、第177頁〉，核與證人即告訴
    人於警詢之陳述及本院審理中具結證述大致相符（見偵字卷
    第83頁、院1卷第165頁至第172頁），並有九龍理容KTV店內
    之監視器錄影畫面翻拍照片（見偵字卷第97頁、第113頁）
    、本院111年3月24日勘驗筆錄（見院1卷第101頁至第102頁
    ）在卷可佐，上開事實，堪以認定。
　㈡經本院勘驗案發時即109年6月29日九龍理容KTV店內休息室之
    監視器錄影畫面（畫面時間：03：19：50至03：21：55），
    勘驗結果略以：
　　⒈被告左手拿著1件白色衣物，將其前方置物櫃內財物丟、甩
      及灑落至地面，隨後被告腳踢、踩踏其後方地面之財物，
      再將上開置物櫃內財物甩至後方及左側地面，復腳踹其前
      方地上之粉紅色提包，及腳踢散落於上開置物櫃前地面之
      財物，並有蹲下撿取地面物品，再起身朝其前方拋甩之動
      作，隨後被告走向監視器畫面中央下方，此時可見被告左
      手拿著上開白色衣物，右手虎口呈中空狀態。
　　⒉被告走至被其自置物櫃丟下並踢於地面之黑色皮包，該黑
      色皮包右上方懸掛2個物品(下稱懸掛物)，被告於該黑色
      皮包前蹲下，以右手抓取懸掛物，左手拿住該黑色皮包，
      同時持續拉扯懸掛物及皮包。之後被告將該皮包丟至其左
      前方地面，此時未見該黑色包上之懸掛物，被告則起身走
      向畫面左側上方，可見被告左手拿著白色衣物、右手虎口
      呈中空狀態；之後被告由畫面左側上方離開畫面範圍。
　　上開情狀，有本院勘驗筆錄在卷可證（見院1卷第101頁至第
    102頁）。被告拉扯黑色皮包及其上懸掛物後，可見該懸掛
    物已遭扯下，佐以證人即告訴人於本院審理中具結證稱：我
    本案遭竊的物品是掛在我的藍色零錢包上的磁卡及遙控器，
    我的藍色零錢包就是勘驗筆錄所記載的「黑色皮包」，監視
    器畫面所示被告拉扯的懸掛物則是我本案遭竊的磁卡及遙控
    器等語（見院1卷第172頁），堪認被告於上開時、地，確實
    有扯下告訴人置於置物櫃內之磁卡及遙控器。
　㈢惟查，被告固然於案發時、地，將告訴人之財物自九龍理容K
    TV店內休息室置物櫃內取出並丟在地上，嗣後復扯下告訴人
    懸掛於零錢包上之磁卡及遙控器等物，然依上開勘驗筆錄，
    可見於被告起身離開休息室時，未見被告手上拿取任何告訴
    人之財物，或有任何藏放告訴人財物之情事，已難認被告有
    竊取告訴人財物之行為。且證人即告訴人於本院審理中復具
    結證稱：我在置物櫃內放了錢包、零錢包等值錢物品，後來
    我發現櫃內幾乎所有東西都遭被告丟在地上，我清點財物後
    ，發現除了我回家要用的磁卡及遙控器找不到外，其餘物品
    都有找回等語（見院1卷第169頁至第172頁），依證人即告
    訴人上開證述內容，可知其放置在置物櫃內之值錢物品均未
    遺失或遭竊，上開磁卡及遙控器復係供告訴人自身返家使用
    ，對他人而言價值甚微，取得上開物品並無任何實益，若被
    告確有竊取告訴人財物之意，實難想見被告會單純竊取對其
    自身無甚價值之磁卡及遙控器，對現金等值錢物品卻絲毫未
    取，要與常情不符。且本案並未自被告身上扣得告訴人所稱
    其遭竊之財物，則被告辯稱其僅係將告訴人之財物自置物櫃
    內取出並丟在地上，但並未竊取任何物品等語，堪以採信。
    　
　㈣證人即告訴人①於警詢中雖陳稱：被告先將我置物櫃內的財物
    全都摔到地上，被我發現後，被告隨即衝上來打我，我們就
    發生肢體衝突；被告看到我錢包上掛著磁卡及遙控器，就將
    之拔走並竊取得手等語（見偵字卷第83頁至第85頁）；②於
    本院審理中具結證稱：被告翻動我置物櫃內的財物時，我並
    不在現場，當我回到休息室時，就看到我的東西在地上，隨
    後被告就衝過來打我，我們就發生肢體衝突；於肢體衝突結
    束後，我清點財物才發現磁卡及遙控器不見，當時被告正被
    壓制，我有質問被告我的磁卡及遙控器在哪裡，被告當場承
    認取走上開物品等語（見院1卷第167頁至第172頁）。可見
    告訴人並未親見被告竊取告訴人所有之磁卡及遙控器，其上
    開所述磁卡及遙控器遭被告竊取等語，均僅係聽聞自被告轉
    述，而審酌被告與告訴人間已有嫌隙，致被告趁隙丟擲、拉
    扯告訴人放在置物櫃內之財物；復於遭告訴人發現後爆發肢
    體衝突並相互扭打，此經被告於本院審理中供述明確（建院
    1卷第177頁），並有九龍理容KTV店內之監視器錄影畫面翻
    拍照片及本院111年3月24日勘驗筆錄在卷可證（見偵字卷第
    99頁至第111頁、院1卷第102頁至第106頁），則告訴人於衝
    突發生後質問被告丟失之物品去向時，被告佯稱取走告訴人
    財物等語，藉以試圖激怒告訴人乙情，亦非難以想像，況告
    訴人與被告係處於完全相反之立場，其證述內容或有誇大、
    渲染之疑，證詞之證明力較為薄弱，自難憑證人即告訴人上
    開陳述及證述內容，遽認被告有告訴人所指之竊盜犯行。 
五、綜上所述，被告上開行為固不足取，然本案尚乏證據證明被
    告有何竊盜犯行，被告前開所辯，應屬可採。從而，依檢察
    官所舉證據，尚未達於通常一般之人均不致有所懷疑，而得
    確信其為真實之程度；此外，本院依卷內現存全部證據資料
    ，復無其他證據足資認定被告確有檢察官起訴之竊盜犯行，
    即屬不能證明被告犯罪，依前開說明，自應為被告無罪之諭
    知。
六、至被告吳可芯及同案被告許念慈、李惠雅、武文娟被訴傷害
    部分，均由本院另行判決，附此敘明。
據上論斷，應依刑事訴訟法第301條第1項，判決如主文。
本案經檢察官黃政揚提起公訴，檢察官陳君瑜到庭執行職務。
中　　華　　民　　國　　111 　年　　5 　　月　　12　　日
                  刑事第五庭  審判長法  官  唐中興
　　　　　　　　　
　　　　　　　　　                  法  官  李怡真
　　　　　　　　　
　　　　　　　　　                  法  官  黃世誠
以上正本證明與原本無異。
如不服本判決應於收受送達後20日內向本院提出上訴書狀，並應
敘述具體理由；其未敘述上訴之理由者，應於上訴期間屆滿後20
日內向本院補提理由書（均須按他造當事人之人數附繕本）「切
勿逕送上級法院」。
告訴人或被害人如不服判決，應備理由具狀向檢察官請求上訴，
上訴期間之計算，以檢察官收受判決正本之日起算。
                                    書記官  楊均謙
中　　華　　民　　國　　111 　年　　5 　　月　　12　　日